【裁判字號】    91,附民,197
【裁判日期】    920313
【裁判案由】    因誹謗案附帶民訴
【裁判全文】
臺灣臺北地方法院刑事附帶民事訴訟判決            九十一年度附民字第一九七號
    原      告  丙○○
    被      告  乙○○
                甲○○
右列被告因誹謗案件（九十一年度簡上字第一一六號），經原告提起附帶民事訴訟，
請求損害賠償，本院判決如左：
  主  文
被告乙○○應給付原告新臺幣參萬元。
被告甲○○應給付原告新台幣參萬元。
原告其餘之訴及假執行之聲請均駁回。
  事  實
一、原告方面：
（一）聲明：
   １、被告應連帶給付原告新臺幣（下同）一百萬元。
   ２、前項請求，原告願供擔保請准宣告假執行。
（二）陳述：
   １、被告乙○○、甲○○為國際獅子會中華民國臺灣省臺北縣棋王獅子會（下稱
       棋王獅子會）會員，於民國九十年十一月二十二日下午八時許，在臺北市中
       正區○○○路○段四三號「天成大飯店」二樓，棋王獅子會召開第五屆第五
       次理監事會及月例會餐會中，二人共同基於散布於眾之犯意，乙○○向在場
       之會員廖淑月、李素蜜、陳鈺姍、蔡麗卿等人公然指摘「丙○○和萬全仔及
       洪淳逸主席都有一腿，真不要臉！」，甲○○亦當場附和稱「還有庄腳賣豬
       肉的，也有！」，散布足以毀損丙○○名譽。經檢察官聲請簡易判決處刑，
       經本院簡易庭分別判處被告乙○○、甲○○拘役三十日，原告及被告均不服
       ，經上訴第二審，繫屬鈞院審理。
   ２、原告為有夫之婦，家庭美滿、參加獅子會活動，純屬公益，並未與人結怨，
       被告二人竟無中生有，公然指摘原告有損名節之事，致原告精神人格受極大
       之損害，此外原告配偶周金帝亦應受此謠言影響，而與原告離婚，造成原告
       難以彌補之創傷。為此提起附帶民事訴訟，請求被告連帶給付非財產損害賠
       償一百萬元。
二被告方面：
（一）聲明：
    １、駁回原告之訴及假執行之聲請。
    ２、如受不利之判決，願供擔保，請准宣告免為假執行。
（二）陳述：
    １、被告乙○○部分：案發當時係丙○○先罵伊稱「你與ＸＸＸ有一腿」，伊因
        而不悅始反唇相譏「你才是」、「還有庄腳罵豬肉的」，並無散佈於眾之意
        圖，且內容亦不足以減損告訴人社會地位及聲譽等語。
    ２、被告甲○○部分：伊自始未發一語，並無誹謗原告等語。
  理  由
一、原告起訴主張被告乙○○及甲○○二人分別基於意圖散布於眾，而毀損原告之犯
    意，於九十年十一月二十二日下午八時許，棋王獅子會在臺北市中正區○○○路
    ○段四三號「天成大飯店」二樓召開第五屆第五次理監會及月例會餐會，被告乙○○向在場之會員廖素月、李素蜜、陳鈺姍、郭慶安、葉宣浩等人稱「丙○○和
    萬全仔及洪淳逸主席都有一腿，真不要臉﹗」，被告甲○○亦當場稱「還有庄腳
    罵豬肉的，也有！」，而指摘足以毀損丙○○名譽之事。被告乙○○則以案發當
    時係原告先罵伊稱「你與ＸＸＸ有一腿」，伊因而不悅始反唇相譏「你才是」、
    「還有庄腳罵豬肉的」，並無散佈於眾之意圖，且內容亦不足以減損告訴人社會
    地位及聲譽等語，被告甲○○則以伊自始未發一語，並無誹謗原告等語分別資為
    抗辯。經查以上被告二人誹謗原告之事實，業據原告迭於刑事案件之偵查及本院
    訊問中指訴綦詳（見偵查卷第一頁至第二頁、第二四頁及本院九十年七月三日訊
    問筆錄），核與證人廖淑月於偵查中，證人李素蜜、陳鈺珊、蔡麗卿於偵查及本
    院調查時，證人廖素華、葉宣浩、郭慶安於本院調查時之證述之情節相符（分別
    見偵查卷第九頁至第十頁、本院九十一年七月三日、九十一年七月二十日訊問筆
    錄），且有國際獅子會中華民國臺灣省臺北縣棋王獅子會九十一年一月五日（九
    一）北棋獅卿字第十七號函在卷可稽。刑事案件部分業經本院以九十一年度簡字
    第一０五六號判處被告二人誹謗罪刑，並經本院第二審合議庭以九十一年度簡上
    字第一一六號駁回上訴確定，應認原告此部分之主張，堪信為真實，被告所辯，
    均非可採。
二、又原告主張被告二人共同侵害其名譽權，然原告並未能提出相關證據以證明被告
    二人有何共同侵犯害其譽權，且原告於本院九十一年度簡上字第一一六刑事案件
    審判時亦稱：被告二人並沒有先講好，被告乙○○先罵伊後，甲○○才罵伊，伊
    並不知道被告二人是否已經講好等語（見上開刑事案件本院九十二年二月二十七
    日審判筆錄），顯見被告並非共同侵害原告之名譽權，而係個別侵害原告之名譽
    權，原告主張被告二人應負連帶賠償責任，即屬無據。
三、再按不法侵害他人之名譽者，被害人雖非財產上之損害，亦得請求賠償相當之金
    額，為民法第一百九十五條第一項所明定。原告因本件侵權行為請求被告給付非
    財產損害賠償一百萬元，經斟酌原告因被告二人之言語，對其聲譽及社會評價非
    無相當影響，難認所受痛苦程度輕微，以及原告現以直銷為業，一個月收入約二
    、三萬元，被告乙○○為高中畢業，現無業，經濟狀況還好不需借貸，被告甲○○為國中畢業，現為業務員等一切情形，原告請求被告乙○○、甲○○分別賠償
    原告非財產上損害金額三萬元為適當，逾此部分之請求，即為無據。
四、從而，原告就本件侵權行為對被告乙○○、甲○○請求非財產上損害賠償各三萬
    元部分內，核屬正當，應予准許。逾此範圍之請求則非正當，應予駁回。
五、按對於財產權訴訟之第二審判決，如因上訴所得受之利益，不逾新台幣一百萬元
    者，不得上訴。其因上訴所得受之利益不逾新台幣一百萬元者，適用前項規定。
    前二項所定數額，司法院得因情勢需要，以命令減至新台幣五十萬元，或增至一
    百五十萬元，民事訴訟法第四百六十六條第一項、第三項分別定有明文。因本件
    刑事案件為第二審判決，不得上訴，對於其附帶民事訴訟之第二審所為判決，上
    訴亦應受民事訴訟法第四百六十六條第一項之限制，原告敗訴部分，上訴利益未
    超過一百五十萬元，已不得上訴，則本判決於宣示時即告確定，原告所為願供擔
    保為假執行之聲請，顯無必要，應予駁回。
據上論斷，依據刑事訴訟法第五百零二條第一項、第二項，判決如主文。
中    華    民    國      九十二      年      三     月      十三      日
                                 臺灣臺北地方法院刑事第三庭
                                       審判長法  官  李 英 勇
                                             法  官  姚 念 慈
                                             法  官  陳 德 民
右正本證明與原本無異。
不得上訴。
                                              書記官  葉志昭
中    華    民    國      九十二      年      三     月      十三      日


司法院資訊處製作；財團法人民間司法改革基金會備份。
